臺灣高雄地方法院刑事判決　　　　　　　　　　　　　　　九十年度交訴字第五號
　　公　訴　人　臺灣高雄地方法院檢察署檢察官
　　被　　　告　庚○○
右列被告因公共危險等案件，經檢察官提起公訴（八十九年度偵字第二○八三一號）
，本院判決如左：
    主  文
庚○○無罪。
    理  由
一、公訴意旨略以：被告庚○○於民國八十九年八月十日凌晨零時三十分許，駕駛車
    牌號碼ＥＦ─八三八三號奧迪紅色自小客車，沿高雄市三民區○○○路，由西向
    東方向行駛，途經該路與延吉街口時，本應注意汽車行駛時，駕駛人應注意車前
    狀況及兩車併行之間隔，並隨時採取必要之安全措施，以避免危險之發生，且依
    當時之情形，並無不能注意之情事，竟疏未注意車前狀況及兩車併行之間隔，並
    隨時採取必要之安全措施，適有告訴人丙○○騎乘車牌號碼ＸＧＯ─八九０號重
    型機車，同向行駛在前，被告庚○○為搶黃燈穿越該路口，乃自左側超越告訴人
    丙○○所騎乘之機車，致其自小客車右側擦撞告訴人丙○○之機車左把手，使丙○○人車倒地，因而受有左手挫傷、左腹部瘀血、左下肢瘀血、左腳小趾、中趾
    、二趾等挫傷及雙腳多處挫傷瘀血之傷害，詎被告庚○○未下車察看，即駕車迅
    速離去，經路人記下車牌，始循線查悉上情，因認被告庚○○涉犯刑法第二百八
    十四條第一項前段過失傷害及同條第一百八十五條之四肇事逃逸罪嫌。
二、按犯罪事實，應依證據認定之，無證據不得推定其犯罪事實；又不能證明被告犯
    罪者，應諭知無罪之判決，刑事訴訟法第一百五十四條、第三百零一條第一項分
    別定有明文。次按刑事訴訟法上所謂認定犯罪事實之證據，係指足以認定被告確
    有犯罪行為之積極證據而言，該項證據自須適合於被告犯罪事實之認定，始得採
    為斷罪資料。如未能發現相當證據，或證據不足以證明，自不能以推測或擬制之
    方法，以為裁判之基礎。又刑事訴訟上證明之資料，無論其為直接或間接證據，
    均須達於通常一般之人均不致有所懷疑，而得確信其為真實之程度，始得據為有
    罪之認定，若其關於被告是否犯罪之證明未能達此程度，而有合理性懷疑之存在
    ，致使無從形成有罪之確信，根據「罪證有疑，利於被告」之證據法則，即不得
    遽為不利被告之認定，此分別有最高法院二十九年度上字第三一○五號、四十年
    度臺上字第八六號、七十六年度臺上字第四九八六號判例可資參照。且認定犯罪
    事實所憑之證據，雖不以直接證據為限，間接證據亦包括在內；然而無論直接或
    間接證據，其為訴訟上之證明，須於通常一般之人均不致有所懷疑，而得確信其
    為真實之程度者，始得據為有罪之認定，倘其證明尚未達到此一程度，而有合理
    之懷疑存在時，事實審法院復已就其心證上理由予以闡述，敘明其如何無從為有
    罪之確信，因而為無罪之判決，尚不得任意指為違法，亦有最高法院七十六年度
    台上字第四九八六號判例可供參照。
三、公訴意旨認被告涉犯刑法第二百八十四條第一項前段之過失傷害罪及同法第一百
    八十五條之四肇事逃逸罪，無非以告訴人之指訴、證人孫亮麟、乙○○、己○○
    之證述、高雄市政府警察局三民第二分局攔截盤查登記表、交通事故處理登記表
    、車損照片及告訴人受傷之診斷證明書等為其論據。訊據被告庚○○固不否認車
    牌號碼ＥＦ─八三八三號紅色奧迪自小客車係伊所使用，惟堅決否認有何過失傷
    害及肇事逃逸之犯行，辯稱：八月九日為星期三，當天晚上八時至十時許，伊與
    同事戊○○、甲○○及綽號阿賢之男子在台北市南湖羽球場打球，約晚上十一時
    許才開車回台北市○○路住處睡覺，車禍發生時伊不在高雄，汽車上之刮痕係舊
    刮痕等語。經查：
  (一)被告母親劉何玉英所有實際上由被告使用之車牌號碼ＥＦ─八三八三號奧迪紅色
    自小客車，於前揭時、地與告訴人所騎乘之機車擦撞，致告訴人左手挫傷、左腹
    部瘀血、左下肢瘀血、左腳小趾、中趾、二趾等挫傷及雙腳多處挫傷瘀血後逕行
    離去等情，固據告訴人指訴綦詳，並有高雄市政府警察局三民第二分局攔截盤查
    登記表、交通事故處理登記表、車損照片、告訴人受有上開傷害之診斷證明書可
    按（見偵卷第廿四、廿五頁、警卷第八頁），然告訴人僅看見肇事車輛為紅色汽
    車，其並未親睹肇事車牌、廠牌及駕車肇事之司機究係何人，而道路交通事故調
    查表、車損照片及告訴人診斷證明書等則僅足證明本案車禍發生後之車損、告訴
    人受傷之狀況，是告訴人之指訴、上開攔截盤查登記表、交通事故處理登記表、
    車損照片、診斷書均尚難資以認定被告即為肇事逃逸之人。
  (二)證人即到現場處理之巡邏員警乙○○雖於偵查中到庭具結證稱：伊到前往現場時
    ，該女子說有一輛奧迪車超車擦撞，另一輛計程車前去追趕並折返告知伊等肇事
    車號及顏色，表示該車往高速公路逃逸，因該女子之車子不能發動，伊帶她回派
    出所交由備勤打電話通知車主，但車主不來等語（見偵查卷第廿三頁），核與備
    勤警員己○○於偵查中具結證稱：當天凌晨一、二點，伊打電話到車主家，是一
    位年輕人接電話，表示車子已舊，怕中途故障，不願意將車開來，但該年輕人未
    表示其非駕駛者，只堅持不到派出所等語（見偵查卷第廿八頁），大致相符，並
    有高雄市政府警察局三民第二分局攔截盤查登記表紅色欄框內記載「ＥＦ─八三
    八三紅色奧迪肇事逃逸于九如延吉」可按（見偵查卷第廿四頁），似堪信本件肇
    事車輛為車號ＥＦ─八三八三紅色奧迪小客車。然細繹上開盤查登記表肇事車號
    部分，有明顯之塗改痕跡，該車號原登載為「ＥＦＳ─八三八三」，其英文字碼
    「Ｓ」字樣遭刪塗，改成「ＥＦ─八三八三」，此觀上開盤查紀錄表甚明，且證
    人辛○○警員亦於本院中具結證稱：該車號可能是其筆誤或寫錯才塗改等語甚明
    （見本院審理筆錄）。雖證人辛○○於本院訊問原記載車號為何時，改稱以該車
    號非其所填寫云云，惟該盤查紀錄表確係證人辛○○警員所填載，已據證人乙○○警員結證明確（見九十一年二月二十六日筆錄），故證人辛○○改稱非其填寫
    云云，不足採信。是以，本件車禍之肇事車號既遭塗改，則肇事車輛是否確為被
    告所使用之車號ＥＦ─八三八三號紅色奧迪自小客車，即非無疑。
  (三)再被告所使用之車號ＥＦ─八三八三號紅色奧迪自小客車之右前車門與葉子板間
    雖有一處小擦痕，此有上開自小客車照片存卷可憑（見警卷第十頁編號三照片）
    ，然該擦痕為陳舊痕跡並非新的刮痕，其高度亦與告訴人所騎乘之機車把手高度
    不符乙節，業據證人丁○○警員迭於偵訊及本院調查中結證明確（見偵查卷第十
    頁、本院九十一年一月十五日筆錄），且該刮痕位置亦與告訴人於偵查中指陳：
    機車把手遭汽車右後車尾擦撞等語（見偵查卷第四頁），亦即擦痕應係在肇事汽
    車右後車尾處之位置不符。職是，尚難以車號ＥＦ─八三八三號自小客車之右前
    車門與葉子板間之舊擦痕遽認上開自小客車確曾於右揭時、地擦撞告訴人之機車
    把手。
  (四)又被告確於八十九年間每星期三晚上八時至十時許，與同事戊○○、甲○○等人
    前往台北市東湖羽球場打球，業據證人戊○○、甲○○於調查中結證在卷（見本
    院卷九十年八月二日筆錄、九十年十月十二日筆錄），且本件車禍發生於八十九
    年八月十日星期四凌晨零時三十分許，換言之，八十九年八月九日星期三晚上八
    時至十時許，被告極可能在台北市南湖羽球場打球，若此，則被告豈能在短短的
    二個多小時內，從台北市駕車趕到高雄市○○路與延吉街口？是被告辯稱不在高
    雄云云，即非全然無據。縱證人戊○○於本院中具結證稱：甲○○有記事之習慣
    ，甲○○確定伊等於八十九年八月九日晚上八時確曾至南湖球場打球，伊也認為
    該日有去打球云云（見本院九十年八月二日筆錄），與證人甲○○具結證稱：伊
    於八十九年八月九日晚上六時許曾回家收發電子郵件，通常這種情形表示伊從辦
    公室下班有回家，然後自行搭公車前往羽球場打球，因時間太久，伊不能確定八
    十九年八月九日晚上，被告有無去打球云云（見本院卷九十年十月十二日筆錄）
    ，並不相符，然此或因時隔日久，記憶有誤所致，尚屬情理之常，殊難執此逕認
    被告庚○○上開所辯全係虛構。
四、綜上，本案尚未達於通常一般之人均不致有所懷疑，得確信其為真實之程度，而
    有合理性懷疑之存在，本院無從形成有罪之確信。此外，復查無其他積極證據足
    資認定被告涉有過失傷害及肇事逃逸罪嫌，既不能證明被告犯罪，根據「罪證有
    疑，利於被告」之證據法則，依法應為無罪之諭知。
據上論斷，應依刑事訴訟法第三百零一條第一項，判決如主文。
本案經檢察官王朝震到庭執行職務。
中      華        民      國    九十一    年      四      月    十六    日
                                  臺灣高雄地方法院交通法庭
                                      法  官  廖  純  卿
右正本證明與原本無異。
如不服本判決，應於判決送達後十日內，向本院提出上訴狀。
                                      書記官  林  孝  聰
中    華    民    國      九十一      年      四      月      十六      日
